【裁判字號】    92,裁,62
【裁判日期】    920116
【裁判案由】    回復原狀
【裁判全文】
最  高  行  政  法  院  裁  定                      九十二年度裁字第六二號
    抗  告  人  甲○○
右抗告人因與相對人臺南縣麻豆鎮公所間回復原狀事件，對於中華民國九十年十月二
十六日高雄高等行政法院九十年度訴字第一六三六號裁定提起抗告，本院裁定如左︰
    主  文
抗告駁回。
抗告訴訟費用由抗告人負擔。
    理  由
一、按抗告法院認抗告為不合法或無理由者，應為駁回抗告之裁定，行政訴訟法第二
    百七十二條準用民事訴訟法第四百九十二條第一項定有明文。
二、本件抗告人主張：台南縣麻豆鎮○○段第二九、三九地號土地，自日據時代起即
    為約十公尺以上之道路，且編為道路用地，相對人亦在上開土地開挖水溝供洩水
    之用。惟上開土地所有權人王麗雪卻於民國（下同）八十三年七月間雇工填平水
    溝，導致遇水即災；另同段第四一地號土地所有權人林中云亦於既成道路上鋪設
    水泥、架設鐵絲網，妨礙人車通行。抗告人於八十九年十月三十一日向相對人提
    出申請，請求以公權力排除上述行為，但因相對人均無任何作為。抗告人再於九
    十年三月七日依訴願法第二條之規定，向台南縣政府提起訴願，亦遭駁回。遂依
    行政訴訟法第五條第一項提起本件課予義務訴訟，求為：（一）撤銷訴願決定，
    （二）命相對人將案外人王麗雪所有坐落麻豆鎮○○段第二九、三九地號土地上
    ，面積九十點八五平方公尺之水溝，回復原狀；及將案外人林中云所有坐落同段
    第四一地號土地上之水泥地、鐵絲網拆除，回復原狀等語。
三、原裁定以：抗告人於八十九年十月三十一日向相對人提出申請者，係回復原在訴
    外人王麗雪所有之土地上之水溝；及拆除訴外人林中云所有土地上之水泥地、鐵
    絲網。核其請求之內容，無非為「開挖水溝」及「拆除系爭土地上之水泥地、鐵
    絲網」，其性質為事實行為，並非行政處分，實難為本件怠為處分訴訟之標的。
    且抗告人於該既成道路之通行，僅屬一種反射利益，並非就該項道路有何種權利
    存在。縱令案外人王麗雪及林中云，有妨礙人車通行之行為，而有不法之處，亦
    難謂有損害抗告人之權利或法律上利益，即與提起怠為處分訴訟之要件不合。任
    何作為，亦非抗告人得循課予義務之訴加以爭執。遂認抗告人之訴於行政訴訟法
    第五條第一項之規定要件不合，適用同法第一百零七條第一項第十款之規定駁回
    其訴。
四、查行政訴訟法第五條第一項所稱「行政處分」，應係指行政機關所為對外直接發
    生法律效果之行政行為而言，應以公法上意思表示為要素，而不包括事實行為在
    內。抗告人在原審起訴，其訴之聲明：「一被告應將王麗雪所有座落臺南縣麻豆
    鎮○○段二九、三九地號土地上，如附圖一編號Ａ斜線部分，面積九十點八五平
    方公尺之水溝，回復原狀，及將林中云所有座落臺南縣麻豆鎮○○段四一地號土
    地上如附圖二編號Ａ斜線部分，面積十四點八九平方公尺之水泥地及鐵絲網，拆
    除回復原狀。二被告若不為第一項行為時，請准予強制執行。」核其意旨係訴請
    判命相對人逕為回復水溝原狀及拆除水泥地、鐵絲網等事實行為，而非請求相對
    人作為命訴外人王麗雪、林中云為該項事實行為之行政處分，其訴自與上開命為
    行政處分之訴之規定要件不合。原裁定以抗告人之訴不合法，予以駁回，核無不
    合。抗告意旨指摘原裁定不當，求為廢棄，為無理由，應予駁回。
五、依行政訴訟法第二百七十二條、第一百零四條、民事訴訟法第四百九十二條第一
    項、第九十五條、第七十八條，裁定如主文。
中    華    民    國    九十二      年      一        月      十六      日
                    最 高 行 政 法 院  第 四 庭
                                審 判 長 法  官      廖  政  雄
                                         法  官      趙  永  康
                                         法  官      林  清  祥
                                         法  官      鍾  耀  光
                                         法  官      姜  仁  脩
右  正  本  證  明  與  原  本  無  異
                                         法院書記官  彭  秀  玲
中    華    民    國    九十二      年      一        月      十六      日


司法院資訊處製作；財團法人民間司法改革基金會備份。
